臺灣高等法院刑事裁定
110年度抗字第589號
抗  告  人
即  聲請人  黃鵬榮




上列抗告人即聲請人因聲請法官迴避案件，不服臺灣新竹地方法
院中華民國110年3月9日裁定（110年度聲字第264號），提起抗
告，本院裁定如下：
    主  文
抗告駁回。
    理  由
一、原裁定意旨略以：
(一)聲請意旨略以：本案（即原審法院109年度訴字第768號偽造
    有價證券等案件）係由民事中心承辦主管蔡玉琪主動移送地
    檢署，其不僅擔任本案由民事中心移送地檢署之主承辦官員
    ，亦擔任97年度司促字3427號（即前案）民事中心主管，本
    案係由97年度司促字3427號支付命令事件引起之紛爭，蔡玉
    琪法官擔任本案刑事告發人，前案又係重要關係人，現就本
    案擔任受命法官，顯然難期公平，依法應自行迴避，本案由
    其審理，顯有偏頗之虞，爰聲請迴避云云。
(二)按「法官於該管案件有下列情形之一者，應自行迴避，不得
    執行職務：一、法官為被害人者。二、法官現為或曾為被告
    或被害人之配偶、八親等內之血親、五親等內之姻親或家長
    、家屬者。三、法官與被告或被害人訂有婚約者。四、法官
    現為或曾為被告或被害人之法定代理人者。五、法官曾為被
    告之代理人、辯護人、輔佐人或曾為自訴人、附帶民事訴訟
    當事人之代理人、輔佐人者。六、法官曾為告訴人、告發人
    、證人或鑑定人者。七、法官曾執行檢察官或司法警察官之
    職務者。八、法官曾參與前審之裁判者」、「當事人遇有下
    列情形之一者，得聲請法官迴避：一、法官有前條情形而不
    自行迴避者。二、法官有前條以外情形，足認其執行職務有
    偏頗之虞者」，刑事訴訟法第17條、第18條分別定有明文。
(三)經查： 　　
　1.抗告人即聲請人黃鵬榮（下稱聲請人）因偽造有價證券等案
    件，經檢察官提起公訴，經原審法院以109年度訴字第768號
    案件審理中，有本院被告前案紀錄表附卷可稽，並經調閱上
    開案件卷宗核閱無誤。
　2.聲請人雖具狀指摘該案受命法官蔡玉琪法官應自行迴避云云
    ，惟經審閱上開案件偵查卷宗，與蔡玉琪法官全然無涉，非
    但並無「法官曾為告發人」之刑事訴訟法第17條第6款迴避
    事由，更查無所謂「本案係由民事中心承辦主管蔡玉琪主動
    移送地檢署」、「擔任本案由民事中心移送地檢署之主承辦
    官員」、「前案又係重要關係人」等情節，聲請人所執各端
    ，尚屬無據。
　3.綜上所述，聲請人聲請承審法官迴避，不符刑事訴訟法第18
    條所定要件，復未能提出其他足認蔡玉琪法官於執行職務有
    偏頗之虞之具體事實，為無理由，依刑事訴訟法第21條第1
    項前段予以駁回等語。
二、抗告意旨略以：蔡玉琪法官於審理聲請人與發票人新能科技
    股份有限公司（下稱新能公司）間本票裁定事件時，係擔任
    原審法院民事中心主管，於該事件承辦期間，更將該本票裁
    定主動移送臺灣新竹地方檢察署（下稱新竹地檢署）偵辦，
    其為本案告發人殊無待疑，此觀諸該告發卷及新竹地檢署10
    1年度偵字第9030號卷自明，卷宗上有蔡玉琪法官章戳。蔡
    玉琪法官不僅擔任原審法院民事中心移送地檢署之主要承辦
    官員，亦擔任97年度司促字3427號（即前案）民事中心主管
    ，而本案係由97年度司促字3427號支付命令事件引起之紛爭
    ，蔡玉琪法官擔任本案刑事告發人，前案又係重要關係人，
    現於本案擔任受命法官，顯然難期公平，依法應自行迴避，
    本案由其審理，顯有偏頗之虞，原審法院目前至少有30庭，
    如改分他庭審理，自無事實上之困難，請撤銷原裁定云云。
三、按「法官於該管案件有下列情形之一者，應自行迴避，不得
    執行職務：一、法官為被害人者。二、法官現為或曾為被告
    或被害人之配偶、八親等內之血親、五親等內之姻親或家長
    、家屬者。三、法官與被告或被害人訂有婚約者。四、法官
    現為或曾為被告或被害人之法定代理人者。五、法官曾為被
    告之代理人、辯護人、輔佐人或曾為自訴人、附帶民事訴訟
    當事人之代理人、輔佐人者。六、法官曾為告訴人、告發人
    、證人或鑑定人者。七、法官曾執行檢察官或司法警察官之
    職務者。八、法官曾參與前審之裁判者」、「當事人遇有下
    列情形之一者，得聲請法官迴避：一、法官有前條情形而不
    自行迴避者。二、法官有前條以外情形，足認其執行職務有
    偏頗之虞者」，刑事訴訟法第17條、第18條分別定有明文。
    又刑事訴訟法第18條第2款規定，得聲請法官迴避原因之所
    謂「足認其執行職務有偏頗之虞者」，係指法官與訴訟關係
    人具有故舊恩怨等關係，其審判恐有不公平者而言。此事由
    之有無，應以一般通常之人所具有之合理觀點，對於該承辦
    法官能否為公平之裁判，均足產生懷疑；且此種懷疑之發生
    ，存有其完全客觀之原因，而非僅出諸當事人自己主觀之判
    斷者，始足當之。
四、本院之判斷
(一)聲請人因偽造有價證券等案件，經新竹地檢署檢察官以109
    年度偵緝字第635號提起公訴，現由原審法院以109年度訴字
    第768號案件審理中，有新竹地檢署檢察官109年度偵緝字第
    635號起訴書及本院被告前案紀錄表等存卷可考，並經本院
    調閱原審法院109年度訴字第768號案件全案電子卷證核閱無
    誤。
(二)聲請人所涉前開偽造有價證券等案件係由原審法院向新竹地
    檢署告發偵辦，有原審法院民國101年4月17日新院千非丁10
    1司票287字第08352號函可參（見新竹地檢署101年度他字第
    911號卷第1至2頁），然觀諸原審法院109年度訴字第768號
    案件全案電子卷證，可知告發本案之公務員並非蔡玉琪法官
    ，告發文件上亦無蔡玉琪法官之戳章，蔡玉琪法官顯非聲請
    人所涉前開偽造有價證券等案件之告發人，與刑事訴訟法第
    17條第6款自行迴避事由不符。再者，聲請人所提及伊與新
    能公司本票裁定事件（案號為原審法院101年度司票字第287
    號）、原審法院97年度司促第3427號支付命令事件，均與蔡
    玉琪法官全然無涉，且該2事件及新竹地檢署101年度偵字第
    9030號、101年度他字第101號卷內之相關文件上均無蔡玉琪
    法官戳章，自無聲請人所指：蔡玉琪法官擔任原審法院民事
    中心主管，將該本票裁定主動移送新竹地檢署偵辦，為原審
    法院民事中心移送地檢署之主要承辦官員，於前案係重要關
    係人等情事，客觀上難認蔡玉琪法官執行職務有偏頗之虞，
    顯與刑事訴訟法第18條第2款規定未合。
五、綜上，原審以上開事由駁回聲請人之聲請，核無違誤，聲請
    人猶執前詞提起抗告，為無理由，應予駁回。
據上論斷，應依刑事訴訟法第412條，裁定如主文。
中　　華　　民　　國　　110 　年　　5 　　月　　31　　日
                  刑事第十八庭  審判長法  官  何俏美
                                      法  官  葉乃瑋
                                      法  官  黃紹紘
以上正本證明與原本無異。
不得再抗告。
                                      書記官  顏淑華
中　　華　　民　　國　　110 　年　　6 　　月　　1 　　日